【裁判字號】    89,易,1627
【裁判日期】    890531
【裁判案由】    詐欺等
【裁判全文】
臺灣高雄地方法院刑事判決                        八十九年度易字第一六二七號
    公  訴  人  臺灣高雄地方法院檢察署檢察官
    被      告  乙○○
右列被告因詐欺等案件，經檢察官提起公訴（八十九年度偵緝字第四五三號），本院
判決如左：
    主  文
乙○○共同連續以詐術得財產上不法之利益，累犯，處有期徒刑參月。
電話號碼0000000號室內電話業務申請書上偽造之「甲○○」署押、印文各壹
枚，及電話號碼0000000號室內電話業務申請書上偽造之「甲○○」印文壹枚
均沒收。
    事  實
一、乙○○前於民國八十四年間因違反麻醉藥品管理條例案件，經本院判處有期徒刑
    六月確定，甫於八十五年二月七日執行完畢，仍不知悔改，意圖為自己不法利益
    ，先於八十六年十一月十日，持其由不詳管道取得之甲○○因遭搶而失落之身分
    證及偽刻之「甲○○」印章，並在室內電話業務申請書上用戶欄處蓋用上開印章
    ，偽造「甲○○」之印文及偽簽「甲○○」之署押，並在其上代理人處簽名，表
    示代甲○○申請裝設電話之意後，將上開申請書及甲○○之身分證，提出於中華
    電信股份有限公司台灣南區電信分公司鳳山營業處（下稱中華電信公司），申請
    在高雄縣鳳山市○○路二０一號裝設0000000號之電話，使中華電信公司
    依約在上址裝機通話；其又承前詐欺之概括犯意，與丙○○（另經本院以八十八
    年度訴字第一五一八號刑事判決判處罪刑確定）共同基於意圖為自己不法利益之
    犯意聯絡，於八十七年二月二十日，由其提供上開甲○○之印章及身份證予丙○○，由曾某於室內電話業務申請書上用戶欄處蓋用上開印章，偽造「甲○○」之
    印文，並在其上代理人處簽名，表示代甲○○申請裝設電話之意後，再次向中華
    電信公司，申請在高雄縣鳳山市○○路一三五巷三十八號五樓處裝設00000
    00號電話，使中華電信公司依約在上址裝機通話，足生損害於甲○○。乙○○
    自上開二電話裝設完成後，連續使用該二話號撥打電話，致中華電信公司誤以係
    甲○○或經其同意之人撥打電話，且將支付話費，而提供服務，詎乙○○均拒未
    繳通話費，以此獲得撥打電話而無須繳納通話費之財產上不法利益，總計乙○○
    自八十七年一月起至同年五月止，共獲得相當於欠繳通話費之不法利益計新台幣
    一萬四千四百七十一元。嗣因中華電信公司向本院申請對甲○○核發支付命令，
    甲○○接獲支付命令後，始悉上情。
二、案經甲○○訴請臺灣高雄地方法院檢察署檢察官偵查起訴。
    理  由
一、訊據被告乙○○矢口否認右揭犯行，辯稱：當時伊開店有請一位會計「小雨」，
    她拿甲○○的身份證、印章說要申請電話，伊就叫她去申請，伊只有在申請書上
    簽名，其他的都是「小雨」去辦的（指0000000號電話），至00000
    00號電話，是丙○○與「小雨」去辦的，伊不知道云云。惟查：
    （一）告訴人於偵查中以八十七年十二月三十一日告訴狀稱：伊在八十六年八月
          十日晚間十時許，在高雄市○○街遭人搶奪其皮包，內含身份證、印章等
          物，伊有去報案等語，另指稱：伊與被告、丙○○素未謀面，該申請書上
          之筆跡、印文亦非伊所有等語（臺灣高雄地方法院檢察署八十八年度偵字
          第一０九三號刑事案卷八十八年一月二十一日訊問筆錄），且據告訴人所
          提出遭搶印章之印文，即告訴人所有郵政儲金存簿上連線通儲印鑑欄其上
      印文，與本件室內電話業務申請書上「甲○○」印文，經肉眼比對結果，
          顯不相符，前後參照以觀，足認乙○○所持有，蓋用於申請書上之「呂香
          如」印章及其上「甲○○」印文，均係偽造無疑。
    （二）高雄縣鳳山市○○路二０一號即電話0000000號之裝設地點，係被
          告開設美容店之場所；另高雄縣鳳山市○○路一三五巷三十八號五樓即電
          話0000000號之裝設地點，則係被告之女曾惠玲租予被告居住使用
          之處所，被告並不否認，且經曾惠玲即被告之女於本院八十八年度訴字第
          一五一八號偽造文書案中證述無訛（見該案八十八年十一月八日訊問筆錄
          ），有該筆錄影本附卷可稽，依經驗以斷，被告所僱請之會計顯無在上開
          場所裝設電話以圖不法利益之動機，又被告如確有僱用綽號「小雨」之女
          子擔任會計，卻不知小雨之真實姓名、年籍，亦有悖常情。
    （三）再參以證人即另案被告丙○○於本院八十八年訴字第一五一八號偽造文書
          案中亦供稱，申請裝設0000000號電話是受被告之託等語（見該案
          偵查卷八十八年六月二十二日訊問筆錄），及被告亦曾使用其女兒曾惠玲
          之名義申請電話，惟因拒付話費，所以曾惠玲亦無法再向中華電信公司申
          請電話之事實，亦經曾惠玲於上開刑事案件訊問中證述屬實，被告亦不否
          認等情觀之，被告為自己不法之利益而以甲○○之名義裝設上開二線電話
          之事實，殆可認定。
    綜上所述，被告前揭辯解，顯係卸責之詞，無足採信。此外，復有市內電話申請
    書二紙、本院八十七年度促字第五五三一一號支付命令、中華電信公司核發支付
    命令聲請狀、甲○○郵局提款卡掛失補副後核發之新儲金簿、身分證、中國國際
    商業銀行信用卡、金融卡掛失止付後補發摺、存款止付扣押登錄、存款更換印鑑
    申請書、高雄市政府警察局三民第一分局八十七年十月十六日高市警三（壹）分
    刑字第一二四六五號函等附卷可資佐證，事證明確，被告犯行洵堪認定。
二、查被告乙○○未經甲○○同意，在申請書上偽造甲○○之印文、署押，惟其已於
    該印文、署押之下簽署自己之名或由共犯丙○○簽名為代理之表示，表明印文及
    「甲○○」署押並非甲○○所為，即與捏造他人名義製作文書之要件有間（最高
    法院二十六年渝上字第一二五號判例參照）。是核被告乙○○所為，係犯刑法第
    二百十七條第一項之偽造印文、署押罪，及第三百三十九條第二項之詐欺得利罪
    。其與另案被告丙○○對於在高雄縣鳳山市○○路一三五巷三十八號五樓處申請
    裝設0000000號電話之行為，有犯意聯絡與行為分擔，為共同正犯。被告
    所犯偽造印文、署押罪與詐欺得利罪二罪間有方法結果之牽連關係，依刑法第五
    十五條從一重之詐欺得利罪論處。又其先後二次詐欺得利之行為，時間緊接，所
    犯罪名相同，顯係基於概括犯意為之，為連續犯，應論以一罪。又被告前有如事
    實欄所載之犯罪科刑及執行情形，此有臺灣高等法院被告全國前案紀錄表在卷可
    稽，其受有期徒刑執行完畢後，五年內再犯本件有期徒刑以上刑之罪，為累犯，
    依法加重其刑。爰審酌被告為圖小利，未經同意以他人名義申請裝設電話，所取
    得之不法利益雖非龐大，惟業已造成當事人之損失及困擾，惡性非輕，犯後猶飾
    詞狡辯，顯無悔意等一切情狀，量處如主文所示之刑。至室內電話業務申請書二
    紙已交予中華電信公司，非為其所有，然電話號碼0000000號室內電話業
    務申請書上偽造之「甲○○」署押、印文各一枚，及電話號碼0000000號
    室內電話業務申請書上偽造之「甲○○」印文壹枚均屬偽造，已如前述，依刑法
    第二百十九條之規定沒收。
據上論斷，應依刑事訴訟法第二百九十九條第一項前段，刑法第二十八條、第五十六
條、第三百三十九條第二項、第二百十七條第一項、第五十五條、第四十七條、第二
百十九條，罰金罰鍰提高標準條例第一條前段，判決如主文。
中      華      民      國      八十九      年    五    月    三十一    日
                                  臺灣高雄地方法院刑事庭
                                      法  官    吳  宏  榮
右正本證明與原本無異。
如不服本判決，應於判決送達後十日內，向本院提出上訴狀。
                                      書記官    呂  怜  勳
中      華      民      國      八十九      年    五    月    三十一    日
附錄本案論罪科刑法條：
刑法第三百三十九條第二項
以前項方法得財產上不法之利益或使第三人得之者亦同。
刑法第二百十七條第一項
偽造印章、印文或署押，足以生損害於公眾或他人者，處三年以下有期徒刑。


司法院資訊處製作；財團法人民間司法改革基金會備份。
